【裁判字號】    96,訴,5277
【裁判日期】    970310
【裁判案由】    殺人未遂
【裁判全文】
臺灣高雄地方法院刑事判決              96年度訴字第5277號
公  訴  人  臺灣高雄地方法院檢察署檢察官
被      告  甲○○
                    現於臺灣高雄看守所（
指定辯護人  本院公設辯護人蘇鴻吉
上列被告因殺人未遂案件，經檢察官提起公訴（96年度偵字第31
268 號），本院判決如下：
    主  文
甲○○殺人，未遂，處有期徒刑捌年。
    事  實
一、甲○○於民國96年11月3 日晚上7 時許，在高雄市○○區○○路與店中路口檳榔攤，見其友人丙○○與丁○○、乙○○
    在該處飲酒，乃自行加入酒局內一同飲酒，席間因細故與丁○○發生口角，丙○○遂要求甲○○返家，甲○○返家後持
    生魚片刀預藏手中，於當日晚上7 時30分許返回上開檳榔攤
    ，見丁○○與他人在談天無預防之際，竟基於殺人之犯意，
    持生魚片刀往丁○○腹部猛刺一刀，丁○○因此受有腹部穿
    刺傷併胃穿孔、結腸血管破裂、內臟外露等傷害，嗣甲○○
    持刀再欲逼近丁○○時，為乙○○、丙○○先後制止而未遂
    ，並經警當場逮捕，丁○○經送醫急救後修補臟器並住院十
    餘天後始倖免於難。
二、案經丁○○訴由高雄市政府警察局小港分局報請臺灣高雄地
    方法院檢察署檢察官偵查起訴。
    理  由
壹、程序部分：
一、按被告以外之人於偵查中向檢察官所為陳述，除顯有不可信
    之情況者外，得為證據，刑事訴訟法第159 條之1 第2 項定
    有明文。本件證人即告訴人丁○○、證人乙○○、丙○○於
    檢察官偵查中所為之陳述，並無何顯不可信之情況，依上說
    明，其於偵查中之證言自均具有證據能力。
二、按被告以外之人（包括證人、鑑定人、告訴人、被害人及共
    同被告等）於審判外之陳述雖不符刑事訴訟法第159 條之1
    至之4 等4 條之規定，而經當事人於審判程序同意作為證據
    ，法院審酌該言詞陳述或書面陳述作成時之情況，認為適當
    者，得為證據。而當事人、代理人或辯護人於法院調查證據
    時，知有前項不得為證據之情形，而未於言詞辯論終結前聲
    明異議者，視為有前項之同意，刑事訴訟法第159 條之5 定
    有明文。查卷附之高雄市政府警察局小港分局搜索扣押筆錄
    、扣押物品目錄表、高雄市立小港醫院96年11月3 日診斷證
    明書、96年11月6 日甲種診斷證明書及97年1 月30日高醫港
    密字第0970000173號函等書證，其性質雖屬傳聞證據，且當
    事人均已知上述證據乃傳聞證據，而未於言詞辯論終結前聲
    明異議，本院審酌上開證據與本案犯罪事實具有關連性且無
    不當取得之情形，認為以之作為本案之證據亦屬適當，揆諸
    前開規定，上開書證均應具有證據能力。
貳、實體部分：
一、訊據被告甲○○固坦承在上開時、地與告訴人丁○○酒後發
    生口角後，隨即返家攜帶生魚片刀而回到上開檳榔攤之事實
    ，惟矢口否認有何殺人未遂之犯行，辯稱：係告訴人恐嚇將
    對其不利，其方返家攜帶生魚片刀以防身，後來其認為告訴
    人氣已消，所以又返回現場，回到現場後，因告訴人持酒瓶
    朝其衝過來作勢要毆打，其一時情急才將生魚片刀拿出來，
    結果告訴人的身體因朝生魚片刀靠過去而刺進腹部，是其未
    有何殺人之故意云云。經查：
（一）被告於96年11月3 日晚上7 時許，在高雄市○○區○○路
      與店中路口檳榔攤，見友人即證人丙○○與告訴人丁○○
      、證人乙○○在該處飲酒，就自行加入酒局內一同飲酒，
      席間因細故與告訴人發生口角，證人丙○○遂要求被告返
      家，而被告返家後即持生魚片刀預藏手中，於當日晚上7
      時30分許返回上開檳榔攤之事實，為被告自承在卷，核與
      證人即告訴人丁○○、證人乙○○、丙○○於本院審理時
      之證述相符。而證人丁○○遭被告所持有之上開生魚片刀
      刺進其腹部，因此受有腹部穿刺傷併胃穿孔、結腸血管破
      裂、內臟外露等傷害，經送醫急救後修補臟器並住院十餘
      天後而倖免於難之事實，業經證人丁○○、乙○○在本院
      審理時證述綦祥，且為被告所不爭執，並有高雄市立小港
      醫院96年11月3 日診斷證明書、96年11月6 日甲種診斷證
      明書附卷可稽，及生魚片刀1 把扣案足憑，是此部分之事
      實，堪以認定。
（二）又被告返回上開檳榔攤後，見被害人丁○○與他人在談天
      無預防之際，持上開生魚片刀往被害人丁○○腹部猛刺一
      刀，使其因此受有上開傷勢，嗣為證人乙○○、丙○○先
      後制止，並經警當場逮捕之事實，業據證人丁○○於本院
      審理時證述：當天其與被告發生口角後，丙○○就叫被告
      離開，被告當時有先離開檳榔攤，之後被告何時回檳榔攤
      其不清楚，後來其與另1 名阿伯站著聊天時，被告就持刀
      刺進其腹部，口中並稱「你很行是不是」，之後被告又要
      向其靠近時，其妻乙○○有向前阻擋，被告又稱「換你了
      是不是」等語明確（參本院卷第70～72頁），經核與證人
      乙○○於本院審理時證述：當天被告與丁○○口角後有先
      離開檳榔攤，之後其因聽見丁○○之叫聲方轉頭去看，才
      發現丁○○有受傷且快要昏倒，而被告還有一直想要靠近
      丁○○之動作，其便向前去阻擋被告並詢問被告為何刺傷
      丁○○時，被告回其一句「現在換你嗎」，此時被告手上
      仍持有刀子，動作很像是要讓丁○○死的樣子，後來丙○○有前來阻止被告等語（參本院卷第74～78頁）相符，亦
      與證人丙○○於本院審理時證稱：其因被告在檳榔攤喝酒
      後很吵，故將被告趕走，被告什麼時候又回檳榔攤其並不
      清楚，是後來聽到丁○○大叫「好痛好痛」，其便轉過頭
      看，發現丁○○倒在地上，且被告站在旁邊，其便向前推
      開被告，叫被告不要走，並叫救護車將丁○○送醫等語相
      合（參本院卷第93、94頁），衡以證人丁○○、乙○○、
      丙○○於偵查、本院審理時之證述一致，互核相符，且證
      人丁○○、乙○○與被告素無仇怨，當無甘冒偽證之風險
      而設詞誣陷被告之理。雖被告辯稱：其回檳榔攤後正與丙○○談話時，因丁○○持酒瓶朝其衝過來作勢要毆打，其
      一時情急才將生魚片刀拿出來，結果丁○○的身體因朝生
      魚片刀靠過去而刺進腹部云云。惟證人丁○○於本院審理
      時證稱：其不知被告何時回檳榔攤的，亦未持酒瓶衝向被
      告等語（參本院卷第70、71頁），證人乙○○亦證稱：丁○○被刺當時正與一名男子談話，其手上並無拿任何酒瓶
      等語（參本院卷第76頁），而證人丙○○則證稱：其不知
      被告後來何時又回到檳榔攤，亦未與被告談話等語（參本
      院卷第94頁），顯見當時證人丁○○、丙○○均不知被告
      去而復返一事，則證人丁○○既未發覺被告返回現場，其
      又如何持酒瓶衝向被告？再參以被告自承：其因害怕丁○○對其不利，故返家拿生魚片刀防身等語（參本院卷第10
      頁），衡之常理，倘證人丁○○真欲對被告不利，則被告
      對證人丁○○避之猶恐不及，又豈有於短短不到1 小時內
      ，返家持生魚片刀又返回先前與證人丁○○衝突現場之理
      ？益徵證人丁○○、乙○○、丙○○此部分之證言信而有
      據，故被告上開所辯，顯係事後卸責之詞，不足採信。
（三）至被告之辯護人為被告辯稱：被告攻擊證人丁○○後，並
      無繼續攻擊或阻止證人丁○○送醫云云。且證人丙○○亦
      證稱：其見丁○○倒地後，被告並沒有要繼續攻擊丁○○
      ，因被告已經愣在當場，且被告亦無逃走的動作等語（參
      本院卷第93頁）。然被告於刺傷證人丁○○後，猶持刀再
      欲逼近證人丁○○之事實，業據證人丁○○於本院審理時
      證稱：被告持刀刺進其腹部後，又要向其靠近時，其妻乙○○有向前阻擋，被告有對乙○○稱「換你了是不是」等
      語明確（參本院卷第71頁），核與證人乙○○於本院審理
      時證稱：其因聽見丁○○之叫聲方轉頭去看，才發現丁○○有受傷且快要昏倒，而被告還有一直想要靠近丁○○之
      動作，其便向前去阻擋被告並詢問被告為何刺傷丁○○時
      ，被告回其一句「現在換你嗎」，此時被告手上仍持有刀
      子，動作很像是要讓丁○○死的樣子，後來丙○○有前來
      阻止被告等語（參本院卷第75～78頁）相符。另本院細譯
      證人丁○○、乙○○、丙○○上開證述，認證人乙○○發
      現證人丁○○受傷時而向前阻擋被告時，此時證人丁○○
      尚未完全倒地，此即與證人丙○○證述其發現證人丁○○
      受傷時，證人丁○○已倒在地上之情節有些許時間上之落
      差，再參以證人丙○○證述其係聽到證人丁○○叫聲後才
      轉頭看到證人丁○○倒地等情以觀，則證人丙○○當此之
      際必不知證人丁○○發生何事，衡情其視線當聚焦於證人
      丁○○身上，是證人丙○○未及見聞在旁之被告欲逼近證
      人丁○○而遭證人乙○○阻擋之情，亦屬事理之常，自不
      能僅以證人丙○○證述其未看見被告有逼近證人丁○○等
      語，即為有利於被告之認定，故被告之辯護人上開所辯，
      亦不足取。
（四）按刑法殺人未遂與傷害之區別，應視加害人有無殺意為斷
      ，而判斷行為人是否具有殺人故意，雖被害人受傷部位、
      傷痕之多寡、是否為致命部位、受傷之程度、下手輕重、
      兇器種類及行為人與被害人間關係等，不能據為認定有無
      殺意之唯一標準，但加害人之下手情形如何，於審究犯意
      方面，仍不失為重要參考資料，有最高法院20年非字第10
      4 號判例可參。查腰、腹部等部位，或為重要臟器所在，
      或為靜、動脈等重要血管密集之處，如以利器攻擊該部位
      ，將會造成死亡之結果。而扣案之生魚片刀，刀刃長25.5
      公分、木製刀柄長12公分（全長37.5公分）、刀刃寬4 公
      分、刀刃部分為鐵製、質地堅硬、刀鋒銳利，此有本院勘
      驗筆錄（參本院卷第99頁）及扣案生魚片刀照片2 張在卷
      可按（參警卷第19頁）。本件被告與被害人丁○○素無仇
      隙，竟僅因與之口角後，即返家持上開生魚片刀返回檳榔
      攤，並趁被害人不注意之時用力朝被害人腹部刺入，致被
      害人受有前揭傷害等情，已如上述，且觀之被害人傷勢，
      其腹部左側穿刺傷口長3 公分、寬2 公分，深及腹腔並有
      腸繫膜外露、內臟外露現象，造成貳處胃穿孔及中大腸動
      脈斷裂，若無緊急手術，必定死亡等情，有高雄市立小港
      醫院97年1 月30日高醫港密字第0970000173號函附卷可憑
      ，可見被告持刀刺殺被害人丁○○之用力甚猛；再佐以被
      告刺傷被害人腹部時，口裡猶稱「你很行是不是」，且於
      被害人受傷將倒地之時，尚有持刀逼近被害人之舉動，嗣
      於證人乙○○向前阻擋之際，竟仍持刀對證人乙○○咆嘯
      「現在換你嗎」等字眼，足認被告對被害人殺意甚堅，其
      實施加害行為時，有使人喪失生命之殺人故意至明。
（五）綜上所述，被告上開所辯，顯係事後卸責之詞，不足採信
      。本件事證明確，被告殺人未遂犯行，堪以認定。
二、核被告所為，係犯刑法第271 條第2 項、第1 項之殺人未遂
    罪。其已著手於殺人行為之實行，而未致死亡之結果，為未
    遂犯，爰依刑法第25條第2 項之規定減輕其刑。爰審酌被告
    僅因細故，妄下毒手，持刀殺害被害人，致被害人受有前開
    嚴重之傷害，造成被害人身心之鉅大創傷與恐懼，所為實屬
    不該；且犯後猶矢口否認犯行，毫無悔意，及其動機僅因口
    角、手段係持鋒利之生魚片刀刺殺被害人腹部且迄今仍未與
    被害人達成和解等一切情狀，量處如主文所示之刑，以資懲
    儆。至公訴人雖請求本院判處有期徒刑7 年，然本院審酌上
    述情況，認以量處如主文所示之刑，較為適當，併此指明。
    末扣案之生魚片刀1 把，雖為被告用以犯罪之工具，惟係被
    告之父親所購買，並非其所有之物，業據其供明在卷（參本
    院卷第99頁），爰不另予宣告沒收，附此敘明。
據上論斷，應依刑事訴訟法第299 條第1 項前段，刑法第271 條
第2 項、第1 項、第25條第2 項，判決如主文。
本案經檢察官劉慕珊到庭執行職務。
中    華    民    國    97    年     3    月    10    日
                  刑事第十七庭  審判長法  官  洪能超
                                      法  官  陳思帆
                                      法  官  王俊彥
以上正本證明與原本無異。
如不服本判決應於收受本判決後10日內向本院提出上訴書狀，並
應敘述具體理由，如未敘述上訴理由者，應於上訴期間屆滿後20
日內補提理由書狀於本院（均須按他造當事人之人數附繕本）「
切勿逕送上級法院」。
中    華    民    國    97    年    3     月    10    日
                                      書記官  鄭永媚
附錄本案論罪法條：
中華民國刑法第271 條
（普通殺人罪）
殺人者，處死刑、無期徒刑或10年以上有期徒刑。
前項之未遂犯罰之。
預備犯第1 項之罪者，處2 年以下有期徒刑。


司法院資訊處製作；財團法人民間司法改革基金會備份。
